臺灣高雄地方法院民事判決
                                   110年度雄小字第3473號
原      告  萬寶立華廈管理負責人

法定代理人  陳亦智  
被      告  邱本宜  
上列當事人間請求給付管理費事件，本院於民國111年1月26日言
詞辯論終結，判決如下：
    主      文
被告應給付原告新臺幣壹萬伍仟肆佰參拾伍元，及自民國一一一
年一月六日起至清償日止，按年息百分之五計算之利息。
訴訟費用新臺幣壹仟元由被告負擔。
本判決得假執行；但被告如以新臺幣壹萬伍仟肆佰參拾伍元為原
告預供擔保後，得免為假執行。
    事實及理由
壹、程序部分
一、按訴狀送達後，原告不得將原訴變更或追加他訴，但請求之
    基礎事實同一者，或擴張或減縮應受判決事項之聲明者，不
    在此限，民事訴訟法第255 條第1 項但書第2 款、第3 款規
    定甚明，此一規定於小額訴訟程序亦有準用，同法第436 條
    之23、第436 條第2 項亦有明文。本件原告起訴時，原聲明
    ：請求被告給付原告新臺幣（下同）9,085 元，及本件支付
    命令狀送達被告起至清償日止，按週年利率5 ﹪計算之利息
    （本院卷第9 頁）。嗣原告變更聲明為：被告應給付原告15
    ,435元及自本件追加起訴狀繕本送達翌日起至清償日止，按
    年息百分之5 計算之利息（本院卷第135 頁）。審酌變更前
    、後均係基於同一基礎事實，請求金額之變更亦屬擴張應受
    判決事項之聲明，故其所為訴之變更與前揭規定並無不合，
    應予准許。
二、末按，公寓大廈之住戶非該專有部分之區分所有權人者，除
    區分所有權人會議之決議或規約另有規定外，得被選任、推
    選為管理委員、主任委員或管理負責人，公寓大廈管理條例
    第29條第5 項規定甚明。本件萬寶立華廈（下稱系爭大樓）
    區分所有權人會議並未決議限制須具備區分所有權人之身分
    始得擔任原告管理委員會主任委員，又兩造當庭均自系爭大
    樓於民國109 年12月之前並無訂立萬寶立公寓華廈區分所有
    權人規約，且被告已具狀陳明，甲○○與系爭大樓2 樓之4區
    分所有權人間同屬配偶關係（本院卷第161 頁），是甲○○既
    為系爭大樓之住戶，其於萬寶立公寓華廈區分所有權人規約
    （下稱系爭規約，本院卷第21-61 頁）109 年12月訂立前即
    經選任為管理負責人，並於109 年11月5 日向高雄市新興區
    公所申請報備（本院卷第13頁），揆諸上開規定，核無不合
    ，甲○○為原告適法之法定代理人，即屬有據。
貳、實體部分
一、原告起訴主張：被告為系爭大樓門牌號碼高雄市○○區○○○路0
    00 號之2 房屋（下稱系爭房屋）之所有權人，依109年12月
    制定之系爭規約第17條之規定，及民國109 年12月18日第二
    次區分所有權人會議決議，自110 年1 月起各區分所有權人
    按每坪50元標準收繳公共基金，關於系爭房屋之所有權面積
    ，層次面積53.56 平方公尺，平台面積7.53平方公尺，共有
    部分面積22.58 平方公尺（計算式：865.21×261 ÷10000 ＝2
    2.58 ），換算坪數共為25.31 坪（計算式：16.2＋2.28＋6.8
    3＝25.31 ），則被告每月應繳納管理費1,270元（25.31 坪
    50元/ 坪＝1,265.5 元，採十位數無條件進位計算）。另109
     年12月以前管理費收費標準，以被告為監委之優惠195 元
    計算。詎被告自109 年12月起至110 年12月積欠管理費15,4
    35元（計算式：195 ＋1,270 12＝15,435元）未繳付，迭經
    原告催討無效，爰依公寓大廈管理條例第21條規定及系爭規
    約約定，提起本件訴訟等語，並聲明：被告應給付原告15,4
    35元，及自追加起訴狀繕本送達被告之翌日起至清償日止，
    按年息百分之5 計算之利息。
二、被告則答辯稱：
（一）甲○○與2F4 胡○琴專有區權人間同屬配偶關係，在系爭大
      樓109 年前未設立規約特別約定之前，依公寓大廈管理條
      例第29條不得推薦擔任管理負責人之資格，且在109 年10
      月25日至109 年11月3 日未確實在前後棟公佈欄公告10天
      ，隨至高雄市新興區公所申請管理負責人之派任文件，違
      法行為致使公務人員瀆職罪。
（二）甲○○取得管理負責人之派任文件，隨即公告限期109 年11
      月7 日至109 年11月14日請前任管理負責人一週內配合本
      廈公共基金銀行帳戶大小印鑑章移交手續。未料，甲○○重
      刻系爭大樓印鑑，於109 年11月11日至富邦銀行辦理印鑑
      掛失辦理帳戶更換保管人姓名，另重刻印鑑事證並未公告
      7 日，亦未在前監委、財委之監督正式辦理交接手續，私
      自移轉帳戶保管人。致使系爭大樓有兩顆印鑑，實有侵佔
      及偽造文書之嫌疑。
（三）甲○○對被告催討管理費15,435元，然系爭大樓前A 棟7樓
      李○瓊同屬給付大樓管理費之事件，甲○○與李○瓊卻可成立
      調解，未秉持公平對待住戶。於109 年12月18日召開系爭
      社區第二次區權人會議，原告主張被告為系爭房屋之所有
      權提案表決管理費應收比例，高樓層住戶多數霸凌平面一
      樓住戶被告，改變從81年購置房產應全額管理費比例1/3 
      （109 年應繳1180元/ 月，實繳390 元/ 月，擔任監委職
      ，辦實繳195 元/ 月），會議決議從110 年應繳全額管理
      費1270元/ 月（每月增加880 元，2.25倍），在28年繳交
      管理費應收比例1/3 未曾有住戶提出異議，尚且在完全無
      新增公共設施情況改變應繳比例為無理由。被告及前棟13
      戶區分所有權人於110 年4 月16日依公寓大廈管理條例第
      25條第2 項，聯署陳情召開臨時區權人會議針對規約修訂
      管理費收取比例，及討論前棟A 後棟B 分區分棟管理辦法
      百般刁難依行政程序干預，經四度向高雄市政府工務局建
      管處陳情，始於110 年12月31日依公寓大廈管理條例第26
      條完成萬寶立華廈前A 後B 分區分棟訂定管理辦法，業經
      110 年2 月22日以高雄順昌存證號碼000035號、新興郵局
      存證號碼000411號，告知甲○○，被告及前A 棟區權人臨時
      管委會自110 年起自行收取14戶管理費，原告無催討被告
      支付管理費之理。並答辯聲明：原告之訴駁回。
三、得心證之理由
（一）按共用部分、約定共用部分之修繕、管理、維護，由管理
      負責人或管理委員會為之。其費用由公共基金支付或由區
      分所有權人按其共有之應有部分比例分擔之。但修繕費係
      因可歸責於區分所有權人或住戶之事由所致者，由該區分
      所有權人或住戶負擔。其費用若區分所有權人會議或規約
      另有規定者，從其規定，公寓大廈管理條例第10條第2 項
      定有明文。次按區分所有權人或住戶積欠應繳納之公共基
      金或應分擔或其他應負擔之費用已逾二期或達相當金額，
      經定相當期間催告仍不給付者，管理負責人或管理委員會
      得訴請法院命其給付應繳之金額及遲延利息，公寓大廈管
      理條例第21條亦有明文。
（二）原告主張被告於110 年1 月起每月應繳管理費1,270 元一
      節，業據其提出系爭房屋建物謄本、系爭規約、公寓大廈
      管理組織報備證明及催繳存證信函、109 年12月18日第二
      次區分所有權人會議紀錄等件為證（本院卷第13-61 頁、
      第133 頁、第199-205 頁），為被告以前詞置辯。查，依
      系爭規約第17條第3 項公共基金收繳之規定，由各區分所
      有權人依照區分所有權人會議之決議，按每坪50元標準收
      費等語，且109 年12月18日第二次區分所有權人會議亦已
      決議，自110 年元月生效為每坪管理費收50元等語，佐以
      系爭房屋登記謄本記載，層次面積53.56 平方公尺，平台
      面積7.53平方公尺，共有部分即林德官段18452 建號（86
      5.21平方公尺，權利範圍為10000 分之261 ），則原告主
      張被告自110 年1 月起每月應繳納管理費為1,270 元，應
      屬有據。至被告以109 年第二次區分所有權人會議提案表
      決管理費應收比例，係高樓層住戶多數霸凌平面1 樓住戶
      之被告，而對於管理費計收標準調漲有疑，認為原告調漲
      管理費對其1 樓住戶不公平，然此依法屬區分所有權人會
      議決議之事務，亦應透過體制內規範提案為討論或糾正，
      且上開管理費調漲決議既未被撤銷，則被告所辯，非拒絕
      給付管理費之正當理由。又被告抗辯甲○○擔任管理負責人
      未經公告10日，隨即至高雄市新興區公所申請管理負責人
      之派任文件，違法行為使公務人員瀆職，又擅自重刻系爭
      大樓印鑑章並更換帳戶保管人姓名，涉有侵佔及偽造文書
      罪嫌云云，然此應係甲○○個人是否涉犯刑事案件，與管理
      費計收之依據無關，被告以此作為拒繳管理費用之
      理由，亦難認可採。
（三）又原告主張被告未繳付109 年12月至110 年12月之管理費
      15 ,435 元等語，被告固坦認未繳付109 年12月至110 年
      12月之管理費予原告，惟辯稱：伊與前棟13戶區分所有權
      人成立前棟獨立管理組織，已將管理費悉數繳付給該管理
      組織云云。按非封閉式之公寓大廈集居社區其地面層為各
      自獨立之數幢建築物，且區內屬住宅與辦公、商場混合使
      用，其辦公、商場之出入口各自獨立之公寓大廈，各該幢
      內之辦公、商場部分，得就該幢或結合他幢內之辦公、商
      場部分，經其區分所有權人過半數書面同意，及全體區分
      所有權人會議決議或規約明定下列各款事項後，以該辦公
      、商場部分召開區分所有權人會議，成立管理委員會，並
      向直轄市、縣( 市) 主管機關報備，公寓大廈管理條例第
      26條第1 項定明文。查，系爭大樓於110 年12月31日區分
      所有權人第三次臨時會議中決議，前棟1 樓至7 樓住宅兼
      公商部分之區分所有權人，自萬寶立華廈管理負責人組織
      另成立該區範圍之部分管理組織，同意就公共基金及公共
      設施修繕維護管理費用之分攤，以111 年1 月1 日為實施
      結算基準日等語，有會議紀錄在卷可證（本院卷第155-15
      6頁），顯見系爭大樓前棟區分所有權人雖已經合法成立
      獨立之管理組織，然公共基金及公共設施修繕維護管理費
      用之分攤仍以111 年1 月1 日為結算日，故被告縱自行參
      與前棟之管理組織，但於110 年12月以前之管理費，仍應
      繳付予原告，始符上開會議之決議結果，被告不得以業經
      繳納管理費予前棟管理組織為由，藉詞為拒絕原告收取管
      理費，是被告上開所辯，尚無可採。
四、從而，原告依公寓大廈管理條例、系爭規約關係及上開109
    年12月18日第二次區分所有權人會議之決議，請求被告給付
    15,435元，及自111 年1 月6 日（本院卷第141 頁）起至清
    償日止，按年息百分之5 計算之利息，為有理由，應予准許
    。
五、本件事證已臻明確，兩造其餘攻擊防禦方法及所提證據，經
    審酌後認與判決結果不生影響，爰不逐一論列，附此敘明。
六、本判決原告勝訴部分，係適用小額程序所為被告部分敗訴之
    判決，依民事訴訟法第436條之20 規定，應依職權宣告假執
    行。本院併依職權酌定相當擔保金額為被告得免假執行之宣
    告。
七、訴訟費用負擔之依據：民事訴訟法第78條。本件訴訟費用為
    裁判費，金額確定為1,000 元。
中    華    民    國  111     年    3     月    2    日
                  高雄簡易庭  法    官　　鄧怡君
以上正本係照原本作成。
如對本判決上訴，須於判決送達後20日內向本院提出上訴狀，並
須表明原判決所違背之法令及其具體內容與依訴訟資料可認為原
判決有違背法令之具體事實之上訴理由。（均須按他造當事人之
人數附繕本）。
民事訴訟法第436條之24第2項：對於本判決之上訴，非以違背法
令為理由，不得為之。　　　　　　　　　
中　　華　　民　　國　　111 　年　　3 　　月　　2 　　日
                              書 記 官    吳語杰